臺灣苗栗地方法院刑事裁定　　　　　　　100年度智訴字第3號
公　訴　人　臺灣苗栗地方法院檢察署檢察官
被　　　告　億陽視聽有限公司
代　表　人　劉靖妤
被　　　告　周桂銘
上列被告因違反著作權法案件，經檢察官提起公訴（100 年度偵
字第150 號），本院裁定如下：
    主  文
檢察官應於本裁定送達後貳拾日內補正被告犯罪之證據並指出證
明之方法。
    理  由
一、按提起公訴，應於起訴書內記載犯罪事實及證據並所犯法條
    ；起訴或其他訴訟行為，於法律上必備之程式有欠缺而其情
    形可補正者，法院應定期間，以裁定命其補正，刑事訴訟法
    第264 條第2 項第2 款及同法第273 條第6 項分別定有明文
    。而關於「犯罪事實」應如何記載，法律雖無明文規定，惟
    因檢察官敘明之起訴事實即為法院審判之範圍（刑事訴訟法
    第268 條參照），並為被告防禦準備之範圍，故其記載內容
    必須「足以表明其起訴範圍」，使法院得以確定審理範圍，
    並使被告知悉係因何犯罪事實被提起公訴而為防禦之準備，
    始為完備（最高法院96年度台上字第1612號判決意旨參照）
    。從而，如起訴書關於「犯罪事實」之記載不足以表明起訴
    範圍時，即屬於法律上必備之程式有所欠缺，自應定期命檢
    察官補正。次按檢察官就被告犯罪事實，應負舉證責任，並
    指出證明之方法；法院於第一次審判期日前，認為檢察官指
    出之證明方法顯不足認定被告有成立犯罪之可能時，應以裁
    定定期通知檢察官補正，逾期未補正者，得以裁定駁回起訴
    ，刑事訴訟法第161 條第1 項、第2 項亦有明文規定。準此
    ，檢察官就被告犯罪事實既負有舉證責任，並有指出證明方
    法之義務，則於起訴書之證據欄，自應就被告犯罪事實欄之
    各個待證構成要件事實，分別具體指出證明之方法，以明其
    是否已盡舉證之責，蓋法院在第一次審判期日前，於行使起
    訴審查權時，係以檢察官於起訴書所載之證據及所指出之證
    明方法，審查是否有顯不足認定被告有成立犯罪之可能，而
    被告亦係依起訴書所載被訴事實及證據、所犯法條，衡量檢
    察官所舉出之證據及證明方法後，始能為充分之防禦準備。
二、本件檢察官起訴認被告億陽視聽有限公司（下稱億陽公司）
    、周桂銘，未獲鄉城唱片股份有限公司（以下簡稱鄉城公司
    ）之授權，而擅自重製販售由鄉城公司享有錄音著作權之如
    附表所示李碧華、龍飄飄等人歌曲，而認被告等涉犯著作權
    法第91條第3 項、第2 項之意圖銷售而擅自以重製於光碟之
    方法侵害他人之著作財產權罪嫌等情，有被告周桂銘之供述
    、證人即鄉城公司負責人呂金園之證述、同案被告周士凱及
    劉靖妤之供述、經銷合約書、郵局存證信函影本、億陽公司
    之公司及分公司基本資料查詢、「龍飄飄甜歌皇后精選輯」
    光碟及封面影本、收銀機統一發票及扣案之「李碧華國語原
    聲」、「龍飄飄老歌經典國語原聲」、「台語巨星情歌對唱
    」、「李碧華LI BI HUA 揮不去的經典國語珍藏1 」、「李
    碧華LI BI HUA 揮不去的經典國語珍藏2 」、「台語情歌對
    唱1 」、「台語情歌對唱2 」、「台語情歌對唱3 」光碟在
    卷可佐，而以此為證據方法將被告起訴。
三、本院查：
  (一)扣案如附表所示之各該歌曲雖據檢察官於犯罪事實欄認定係
    侵害「他人」著作財產權，然檢察官就附表所示各該歌曲之
    作詞人、作曲人究為何人均未指明，並未詳列附表所示各該
    歌曲之著作權人為何人，亦未見提出附表所示各該歌曲之著
    作權證明文件。則本件如附表所示各該歌曲之著作權人究為
    何人或係否有著作權既非明確，又遍查全卷，亦未見本件檢
    察官提出任何足資證明如附表所示之各該歌曲之著作權人或
    經授權而享有著作權人之相關證明文件或法律依據，足見檢
    察官上開指出之證明方法顯難認被告等有侵害「他人」著作
    權之犯行。
  (二)又本件檢察官僅提出扣案之「李碧華國語原聲」、「龍飄飄
    老歌經典國語原聲」、「台語巨星情歌對唱」光碟各1 套以
    證明告訴人即鄉城公司擁有如附表所示歌曲之錄音著作，卻
    未提出告訴人即鄉城公司就附表所示各該歌曲自享有著作權
    人處取得之授權合約書，或其他用以彰顯鄉城公司確實業經
    授權而取得附表所示各該歌曲之錄音著作權之證明文件，則
    本件檢察官所指出之證明方法，不足以認定被告等有侵害鄉
    城公司之錄音著作權而有成立犯罪之可能。爰依刑事訴訟法
    第161條第2項裁定如主文。
中    華    民    國   100    年    10    月    31    日
                     刑事第一庭  審判長法  官  柳章峰
                                       法  官  伍偉華
                                       法  官  許蓓雯
附表：
┌──┬────┬───────────────┐
│編號│歌手    │歌曲                          │
├──┼────┼───────────────┤
│1   │李碧華  │1.聚散倆依依                  │
│    │        │2.祈禱                        │
├──┼────┼───────────────┤
│2.  │龍飄飄  │1.明日天涯                    │
│    │        │2.午夜香吻                    │
│    │        │3.苦酒滿杯                    │
│    │        │4.愛我在今宵                  │
│    │        │5.離情                        │
│    │        │6.梨山痴情花                  │
│    │        │7.碧蘭村的姑娘                │
│    │        │8.晚風                        │
│    │        │9.船歌                        │
│    │        │10.濛濛細雨憶當年             │
│    │        │11.南海情歌                   │
│    │        │12.誰能禁止我的愛             │
│    │        │13.風淒淒意綿綿               │
│    │        │14.又是細雨                   │
│    │        │15.不能忘記你                 │
│    │        │16.星星知我心                 │
│    │        │17.誰來愛我                   │
│    │        │18.你最無情                   │
│    │        │19.多少柔情多少淚             │
├──┼────┼───────────────┤
│3.  │陳中    │1.再相逢                      │
│    │邱芸子  │2.疼你可比疼自己              │
│    │        │3.情難斷夢袂醒                │
├──┼────┼───────────────┤
│4.  │沈文程  │1.雲中月                      │
│    │陳盈潔  │2.一條毛巾仔                  │
├──┼────┼───────────────┤
│5.  │江蕙    │1.鴛鴦酒杯                    │
│    │洪榮宏  │                              │
├──┼────┼───────────────┤
│6.  │沈文程  │1.雨綿綿情綿綿                │
│    │曾心梅  │                              │
├──┼────┼───────────────┤
│7.  │王建傑  │1.酒是舞伴你是性命            │
│    │曾心梅  │2.男性純情夢                  │
├──┼────┼───────────────┤
│8.  │林淑蓉  │1.風飛沙                      │
│    │張晨光  │                              │
├──┼────┼───────────────┤
│9.  │羅時豐  │1.見面三分情                  │
│    │王瑞霞  │                              │
└──┴────┴───────────────┘
以上正本證明與原本無異
本裁定不得抗告
                                     書記官 徐一夫
中    華    民    國   100    年    10    月    31    日